【裁判字號】    97,重抗,6
【裁判日期】    970724
【裁判案由】    請求訂定耕地租賃契約
【裁判全文】
臺灣高等法院高雄分院民事裁定           97年度重抗字第6號
抗  告  人  丁○○
            甲○○
            丙○○
            戊○○
            辛○○
            乙○
                        號5樓.
            己○○○
相  對  人  財政部國有財產局台灣南區辦事處
法定代理人  庚○○
當事人間請求訂定耕地租賃契約事件，抗告人對於民國97年6 月
19 日 臺灣高雄地方法院97年度重訴字第96號所為裁定提起抗告
，本院裁定如下：
    主  文
抗告駁回。
抗告訴訟費用新台幣壹仟元由抗告人負擔。
    理  由
一、抗告意旨略以：(一)抗告人雖於民國91年11月間曾就坐落高雄
    縣鳳山市○○○段第283-17、292-1 、294-23、298-12地號
    土地（下稱系爭4 筆土地）與相對人間之租賃關係，經台灣
    高雄地方法院以92年重訴字第399 號案件（下稱前案）審理
    。抗告人於該案中雖聲明請求確認兩造間就系爭土地之租約
    存在，惟因系爭土地係分屬兩筆不同之耕地租賃契約，分別
    繳租，前案法院自應就所指之55年租賃契約與另件租賃契約
    兩份租約是否存在為裁判，詎前案法院竟僅就55年租約無效
    為裁判，自屬裁判之脫漏，抗告人自得聲請判決補充之。(二)
    抗告人於前案係提起確認系爭土地租賃契約存在之訴，於本
    案係請求「相對人應將坐落高雄縣鳳山市○○○段第292-1
    、294-23、298-12地號土地（下稱系爭其餘3 筆土地），與
    抗告人訂定租賃契約」，係屬給付訴訟，不受前案既判力之
    拘束，原審認事用法違誤，應予廢棄等語，並提出收據兩張
    為證。
二、按原告之訴，有起訴違背第253 條、第263 條第2 項之規定
    ，或其訴訟標的為確定判決之效力所及之情形者，法院應以
    裁定駁回之，民事訴訟法第249 條第1 項第7 款定有明文。
    而消極確認之訴，經確定判決，認法律關係成立予以駁回時
    ，就該法律關係之成立即有既判力；被上訴人請求上訴人履
    行契約之本件訴訟，與上訴人請求確認該契約已因解除而消
    滅之訴訟，並非同一事件，被上訴人提起本件訴訟，固不在
    民事訴訟法第253 條禁止重訴之列，惟上訴人所提起之訴訟
    如已獲有勝訴之確定判決，則關於契約之已消滅，在當事人
    間自有既判力，被上訴人提起之本件訴訟，仍不能不予駁回
    （最高法院22年上字第3895號、29年上字第975 號判例參照
    ）。
三、本件抗告人起訴主張：系爭4 筆土地為國有，經當時之管理
    機關陸軍軍官學校及陸軍總司令部出租予伊等之父王連和耕
    作，租賃期間為1 年，期滿後再換約之耕地租賃契約而持續
    數十年。嗣王連和去世後，即由伊等繼承上開土地之租賃使
    用權利。後伊等於85年間聽聞陸軍軍官學校業將所管理之上
    開土地移交予相對人接管，遂於同年3 月15日向相對人申請
    就上開土地續訂租約，惟遭相對人於93年8 月25日以上開土
    地已屬住宅區而非耕地為由予以拒絕，且將其中之283-17地
    號土地予以標售，而上開土地既已由原管理單位之陸軍軍官
    學校及陸軍總司令部出租予農民耕作，相對人即應承受該出
    租人地位而依耕地三七五減租條例第20條之規定與伊等續訂
    租約，相對人拒絕續訂租約自無理由，為此依耕地三七五減
    租條例之規定，請求相對人應將系爭其餘3 筆土地與抗告人
    訂定租賃契約。查，(一)相對人前以抗告人就系爭4 筆土地中
    之第283-17地號土地未自任耕作為由，依耕地三七五減租條
    例第16條第2 項規定通知抗告人系爭4 筆土地之租約無效，
    抗告人不服，經調解及調處不成立，由調處機關函送原審法
    院以前案（92年重訴字第399 號）審理，而抗告人於該訴中
    依耕地租賃關係請求確認兩造間就系爭4 筆土地之耕地租賃
    關係存在，且相對人應協同抗告人辦理耕地租約登記，法院
    認抗告人繼承其父王連和承租系爭4 筆土地以供耕作之耕地
    租約為單一之契約，其中第283-17地號土地確有未自任耕作
    之情形，依耕地三七五減租條例第16條第2 項規定，原租約
    應全部無效而歸於消滅，因而判決駁回抗告人全部之訴。抗
    告人提起上訴後，於本院審理中撤回其上訴而全案確定乙節
    ，業經原審法院調閱該案查明無訛，並有該判決附卷可稽。
    職是，前案與本案之原因事實及法律關係完全相同，而前案
    認定系爭4 筆土地兩造間並無耕地租賃關係及抗告人亦無因
    此所生之協同辦理租約登記等請求權，既已確定，該部分即
    生有既判力，抗告人再以相同之原因事實，就系爭4 筆土地
    中之其餘3 筆土地提起本訴，主張兩造間租賃關係存在，請
    求訂定租約，顯就前述既判力所及之事項重行起訴，揆諸前
    開說明，即係欠缺訴訟要件，應認其訴為不合法且無從補正
    ，原審逕以裁定駁回其訴，並無不合。抗告人指摘該部分不
    受既判力所及云云，並無可取。(二)又系爭4 筆土地重測前為
    同段283 、294-1 地號，當時之管理機關係依土地之面積收
    取一定數量稻谷以為租金，因該兩筆土地面積不同而出具兩
    張收據，與常理並無不合，抗告人提出收據兩張主張系爭土
    地係成立兩個租約，尚嫌無據。抗告人於前案主張系爭4筆
    土地兩造間之耕地租賃關係存在，並未限定僅指55年部分之
    租約而言，亦有前案判決書足憑，而法院綜合全部訴訟資料
    認定，系爭4 筆土地係以單一之契約而一起承租，該租約全
    部無效，業如前述，並無漏未裁判之情事甚明，抗告人指摘
    前案漏未裁判云云，亦無可採。綜上，應認其抗告為無理由
    ，予以駁回。
四、據上論結，本件抗告為無理由，依民事訴訟法第495 條之1
    第1 項、第449 條第1 項、第95條、第78條、第85條第1 項
    前段，裁定如主文。
中    華    民    國    97    年    7     月    24    日
                            民事第四庭
                                審判長法官  蔡文貴
                                法      官  謝靜雯
                                法      官  陳真真
以上正本證明與原本無異。
如不服本裁定應於送達後10日內向本院提出再抗告狀（並按他造
當事人之人數附繕本），並繳納再抗告費新臺幣1,000 元。
再為抗告應以適用法規顯有錯誤為理由，並經本院之許可，該許
可以原裁定所涉及之法律見解具有原則上之重要性者為限，並委
任律師為代理人。
中    華    民    國    97    年    7     月    25    日
                                書  記  官  馬蕙梅
附註：
抗告人之配偶、三親等內之血親、二親等內之姻親，或抗告人為
法人、中央或地方機關時，其所屬專任人員具有律師資格並經法
院認適當者，亦得為第三審代理人。
抗告人或其法定代理人具有律師資格者及前項情形，應於提起抗
告或委任時釋明之。


司法院資訊處製作；財團法人民間司法改革基金會備份。
